最高法院民事判決　　　　　　　　　 108年度台上字第1432號
上　訴　人　Ａ ○ １

　　　　　　Ａ ○ ２
共　　　同
訴訟代理人　陳 化 義律師
被 上訴 人　Ａ○○３
　　　　　　Ａ ○ ４
　　　　　　Ａ ○ ５
共　　　同
訴訟代理人　崔 駿 武律師
　　　　　　陳 玉 心律師
上列當事人間請求不動產所有權移轉登記事件，上訴人對於中華
民國108年3月27日臺灣高等法院第二審判決（106 年度重家上字
第42號），提起上訴，本院判決如下：
    主  文
上訴駁回。
第三審訴訟費用由上訴人負擔。
    理  由
本件上訴人主張：上訴人Ａ○１於民國38年0月00日（0歲），由
訴外人甲○及其配偶乙○○○收養為童養媳，擬婚配予其等之長
子丙○○，為甲○之養女，惟Ａ○１於00年0 月00日自甲○受孕
產下上訴人Ａ○２，自幼由甲○撫育，視為認領而為甲○之次子
。甲○於63年2 月12日死亡，如原判決附表所示不動產（下稱系
爭不動產）為其遺產，伊等及乙○○○、丙○○（下稱丙○○等
4人）為繼承人，屬丙○○等4人公同共有，惟丙○○於63年8月6
日單獨辦理繼承登記（下稱系爭繼承登記）。丙○○嗣於103年4
月2日死亡，被上訴人為其繼承人，復就該不動產於105年10月12
日辦理繼承分割登記（下稱系爭分割登記）。惟系爭繼承及分割
登記（下稱系爭登記）妨害伊等之權利等情。爰依繼承及民法第
767條、第828條第2項、第821條規定，於原審變更聲明，求為命
被上訴人塗銷就系爭不動產所為系爭登記之判決（上訴人請求確
認就系爭不動產之繼承權存在部分，經原審判決其等勝訴後，被
上訴人未聲明不服，已確定）。
被上訴人則以：Ａ○２縱經甲○撫育視為認領，依民法第1069條
但書規定，丙○○因系爭繼承登記取得系爭不動產之權利不受影
響。況丙○○於63年8月6日即辦理系爭繼承登記，上訴人遲至10
5年間始提起本件訴訟，顯逾民法第125條所定15年請求權時效，
伊等得為時效抗辯等語，資為抗辯。
原審審理結果，以：系爭不動產為甲○之遺產，由丙○○及被上
訴人依序辦理系爭繼承、分割登記，被上訴人權利範圍各1/3 之
事實，為兩造所不爭。上訴人為甲○之繼承人，其等本於繼承取
得系爭不動產公同共有權利，固得依民法第767條第1項、第 828
條第2項、第821條規定行使物上請求權，惟仍應適用民法第 125
條消滅時效之規定。又消滅時效，自請求權可行使時起算，觀諸
民法第128 條前段規定自明。所謂「可行使時」，係指請求權人
行使請求權，客觀上無法律上之障礙而言，要與請求權人主觀上
何時知悉其可行使無關。兩造既不爭執甲○於63年間死亡後，丙
○○於同年間就系爭不動產辦理系爭繼承登記，則上訴人自63年
間起即得就系爭不動產行使物上請求權，客觀上又無不能行使權
利之法律上障礙，惟卻至105 年10月31日始提起本件訴訟，請求
被上訴人塗銷就系爭不動產所為之系爭登記，已罹於15年之消滅
時效，被上訴人為時效抗辯，拒絕塗銷系爭登記，洵屬有據。至
被上訴人Ａ○５於另件確認親子關係存在訴訟之陳述，難認係承
認Ａ○２對系爭不動產之公同共有權利，不生時效中斷或時效完
成後拋棄時效利益之效力。從而，上訴人依繼承及民法第767 條
、第828條第2項、第821 條規定，請求被上訴人塗銷就系爭不動
產所為之系爭登記，不能准許，為其心證之所由得，因而以判決
駁回上訴人該部分變更之訴。
按繼承回復請求權與個別物上請求權係屬真正繼承人分別獨立而
併存之權利。繼承回復請求權於時效完成後，真正繼承人不因此
喪失其已合法取得之繼承權；其繼承財產如受侵害，真正繼承人
仍得依民法相關規定排除侵害並請求返還。然為兼顧法安定性，
真正繼承人依民法第767 條規定行使物上請求權時，仍應有民法
第125 條等有關時效規定之適用，業經司法院大法官作成釋字第
771號解釋。準此，原審認上訴人自63 年間起即得就系爭不動產
行使物上請求權，復無不能行使權利之法律上障礙，卻至105 年
10月31日始提起本件訴訟，已罹於消滅時效，被上訴人為時效抗
辯，拒絕塗銷就系爭不動產所為之系爭登記，洵屬有據，所為上
訴人不利之判決，經核於法並無違背。上訴意旨，指摘原判決此
部分為不當，聲明廢棄，非有理由。
據上論結，本件上訴為無理由。依家事事件法第51條，民事訴訟
法第481條、第449條第1項、第78條，判決如主文。
中    華    民    國   109    年    1     月     8    日
                      最高法院民事第四庭
                          審判長法官  沈  方  維  
                                法官  鍾  任  賜  
                                法官  陳  靜  芬  
                                法官  張  競  文  
                                法官  李  寶  堂  
本件正本證明與原本無異
                                      書  記  官 
中    華    民    國   109    年    1     月    20    日